【裁判字號】    89,上易,554
【裁判日期】    890509
【裁判案由】    侵占
【裁判全文】
臺灣高等法院臺中分院刑事判決                    八十九年度上易字第五五四號
    上  訴  人
    即  自訴人  甲○○即宗成.
    被      告  乙○○
右上訴人，因被告侵占案件，不服臺灣臺中地方法院中華民國八十九年一月二十八日
第一審判決（八十八年度自字第一００三號），提起上訴，本院判決如左：
      主  文
上訴駁回。
      理  由
一、本案經本院審理結果，認第一審判決以被告乙○○被訴侵占之犯罪不能證明，因
    而為其無罪之諭知，其認事用法並無不當，應予維持，並引用第一審判決書記載
    之理由（如附件）。
二、上訴人即自訴人上訴意旨略稱被告經自訴人多次催討後，置之不理，並避不見面
    ，其蓄意侵占車牌之犯行已明確，被告如有失竊之情事，自應報警處理，以便自
    訴人可另行申請新牌，被告一定將牌照借與他人使用，如此其後果何人可負責，
    因而提起上訴云云。惟自訴人指稱被告實際上未失竊車牌之情事，並未舉證以實
    其說，而被告所稱失竊之情事，雖未向警局報案，但仍乏積極證據可認被告有侵
    占該車牌後另行使用之情節，則自訴人指稱被告有侵占之犯行，已嫌無據。至被
    告有無依約給付行費及違規單之費用，均屬雙方間之民事糾紛，自訴人自可另行
    起訴請求被告給付，亦與上開侵占犯行無涉，是原審綜合各情，因而為被告無罪
    之諭知，經核並無不合。自訴人以上開理由，提起上訴，難謂有理由，自應依法
    駁回其上訴。
三、據上論斷，應依刑事訴訟法第三百七十三條、第三百六十八條，判決如主文。
中      華      民      國    八十九    年      五      月      九      日
                                  臺灣高等法院臺中分院刑事第二庭
                                        審判長法  官  羅  禮  政
                                              法  官  陳  欣  安
                                              法  官  蔡  聰  明
右正本證明與原本無異。
不得上訴。
                                              書記官    瑞  芳
中      華      民      國     八十九     年      五      月   十一     日
                                                          Ｄ
臺灣臺中地方法院刑事判決                        八十八年度自字第一三號
    自  訴  人  甲○○（即宗成計程車行）
                        男四十六歲（民國○○○年○月○日生）
                        住台中市○○街二○二巷一號五樓
                        居台中市○○區○○路九巷二四號
                        身分證統一編號：Ｚ000000000號
    代  理  人  譚悌明  男四十三歲（民國○○○年○月○○日生）
                        住台中市○○區○○路三段一五五號七樓
                        身分證統一編號：Ｚ000000000號
    被      告  乙○○  男四十九歲（民國○○○年○月○日生）
                        住台中縣大雅鄉○○村○○路九號
                        身分證統一編號：Ｚ000000000號
右列被告因侵占案件，經自訴人提起自訴，本院判決如左：
    主  文
乙○○無罪。
    理  由
一、自訴意旨略以：被告乙○○於民國八十六年十二月三十日起，以其所有一九九二
    年份，福特六合廠牌，引擎號碼Ｎ0000000Ｆ號之營業小客車乙輛，靠行
    自訴人甲○○所開設之宗成計程車行，雙方並簽立計程車靠行委託代辦業務契約
    書，嗣被告乙○○並承租自訴人甲○○所有Ｕ五－七九二號計程車牌營業，詎料
    被告乙○○竟意圖為自己不法之所有，於八十八年一月份起拒依契約書履行繳納
    靠行費、稅金及違規紅單，累計至八十八年八月止積欠靠行費及稅款、違規紅單
    等總計二萬四千九百三十元，被告乙○○並將自訴人甲○○所有牌照佔為己有，
    且行蹤不明，避不見面，致使自訴人無法聯絡，自訴人甲○○為此曾以存證信函
    催討及終止計程車靠行委託代辦業務契約書之意思表示，限期請求返還前開牌照
    ，被告乙○○仍未予理會；因認被告乙○○涉犯刑法第三百三十五條第一項之侵
    占罪嫌云云。
二、按犯罪事實應依證據認定之，無證據不得推定其犯罪事實，刑事訴訟法第一百五
    十四條定有明文。而刑事訴訟法上所謂認定犯罪事實之證據，係指足以認定被告
    確有犯罪行為之積極證據而言，該項證據自須適合於被告犯罪事實之認定，始得
    採為斷罪資料，最高法院二十九年上字第三一０五號著有判例。又認定犯罪事實
    所憑之證據，無論係直接證據或間接證據，其為訴訟上之證明，須於通常一般之
    人均不致有所懷疑，而得確信其為真實之程度者，始得據為有罪之認定，倘其證
    明尚未達到此一程度，而有合理之懷疑存在，復無其他調查途徑可尋，法院即應
    為無罪之判決，最高法院七十六年台上字第四九八六號著有判例。再者，刑法上
    之侵占罪，須持有人變易其原來之持有意思而為不法所有之意思，始能成立，如
    僅將持有物延不交還或有其他原因致一時未能交還，既缺乏主觀要件，即難遽以
    該罪相繩，最高法院六十八年度台上字第三一四六號著有判例。
三、訊據被告乙○○堅決否認有何侵占之犯行，辯稱：伊係因車牌被偷了，才未歸還
    ，而行費金額太高，伊無力繼續負擔，車牌失竊之事，伊並未告知自訴人甲○○
    ，亦未報警等語，以資為辯。
四、經查：被告乙○○與自訴人甲○○間於八十六年十二月三十日起，雙方簽訂靠行
    契約，被告乙○○並向自訴人甲○○租用車牌，八十八年一月間，被告乙○○未
    按期支付行費，迄於八十八年八月間，拒不歸還租用車牌等情，業經自訴人甲○
    ○陳述屬實，被告乙○○因租用牌照遭竊致未能歸還之情形，亦經被告乙○○供
    明在卷，被告乙○○遭竊之情事，雖未能提出具體事證，然被告乙○○延遲返還
    前開牌照之行為，僅係屬民事上債務不履行之問題，在無其他相關事證足以證明
    被告乙○○有何不法所有意圖之前提下，自難遽憑被告乙○○未行歸還牌照之事
    由即認被告乙○○有何侵占之意圖及犯行，被告乙○○所辯，縱未得證為真實，
    然現有事證亦不足以認定被告乙○○之侵占犯行，本件純係民事債務糾紛，自訴
    人甲○○應循民事訴訟途徑，始為正途；此外，復查無其他積極事證足資證明被
    告乙○○有何故意侵占之不法意圖及行為，尚難僅憑自訴人甲○○之指訴，即率
    認被告乙○○有何侵占之犯行，揆諸前揭規定及實務見解，被告乙○○前揭犯罪
    應屬不能證明，爰為無罪判決之諭知。
據上論斷，應依刑事訴訟法第三百四十三條、第三百零一條第一項，判決如主文。
中      華      民      國      八十九      年    一    月    二十八    日
                                臺灣臺中地方法院刑事第四庭
                                    法  官  巫淑芳
右正本證明與原本無異。
如不服本判決，應於判決送達後十日內，向本院提出上訴狀。
                                    書記官
中      華      民      國      八十九      年    一    月    二十八    日


司法院資訊處製作；財團法人民間司法改革基金會備份。
